臺灣臺中地方法院刑事判決　　　　　　　100年度訴字第265號
公　訴　人　臺灣臺中地方法院檢察署檢察官
被　　　告　劉介富
　　　　　　楊秋燕
上列被告等因偽造文書等案件，經檢察官提起公訴（99年度偵字
第26626 號），被告於本院準備程序中就被訴之事實為有罪之陳
述，經本院合議庭裁定由受命法官獨任進行簡式審判程序審理，
判決如下：
    主    文
劉介富共同犯如附表主文欄所示之罪，處如附表主文欄所示之刑
。應執行有期徒刑捌月，如易科罰金，以新臺幣壹仟元折算壹日
。扣案簽帳單商店存根聯上偽造之「劉淑綿」署押共壹拾枚，均
沒收。
楊秋燕共同犯如附表主文欄所示之罪，處如附表主文欄所示之刑
。應執行有期徒刑伍月，如易科罰金，以新臺幣壹仟元折算壹日
。扣案簽帳單商店存根聯上偽造之「劉淑綿」署押共壹拾枚，均
沒收。
    犯罪事實
一、劉介富與楊秋燕係男女朋友，劉介富於民國99年9 月3 日，
    在其位在臺中市○○區○○路之住處內，代為收受其姊劉淑
    綿所申請之第一商業銀行卡號0000000000000000號信用卡後
    （竊盜罪部分，未據告訴），與楊秋燕共同基於行使偽造私
    文書及意圖為自己不法所有之犯意聯絡，分別於附表編號1
    至10所示時、地，持劉淑綿之信用卡，前往位在臺中市○○
    區○○路2 段116 號喜美超市等處，冒用劉淑綿之名義刷卡
    消費如附表編號1 至10所示之金額，購買食物、金飾、內衣
    、投宿服務等，該店人員誤以為劉介富、楊秋燕係持卡名義
    人本人，而陷於錯誤，同意其消費或提供服務，並透過店內
    刷卡處理機刷卡，由楊秋燕在簽帳單上偽造「劉淑綿」之署
    押各1 枚，而以此方式偽造完成內容係表彰由劉淑綿消費，
    性質上屬於私文書之簽帳單，並持之交予該店人員，主張確
    認以刷卡方式支付價款之意思，而行使偽造之簽帳單私文書
    ，足以生損害於劉淑綿之權益及第一商業銀行、各該特約商
    店、財團法人聯合信用卡處理中心對信用卡管理之正確性。
    又劉介富、楊秋燕於附表編號11至15所示之時、地，持劉淑
    綿之信用卡前往位在臺中市○○區○○路299 號之千越銀樓
    等處，欲冒用劉淑綿之名義刷卡消費時遭拒而未果。嗣經警
    循線查獲。
二、案經臺中市政府警察局烏日分局報告臺灣臺中地方法院檢察
    署檢察官偵查起訴。
    理    由
一、上揭犯罪事實，業據被告劉介富於警詢時、偵查中、本院行
    準備程序及審理時、被告楊秋燕於本院行準備程序及審理時
    均坦承不諱，核與證人即被害人劉淑綿於警詢時、偵查中證
    述之情節相符；並有第一銀行盜刷明細、簽帳單10張及傳真
    查詢國內各類掛號郵件查單、臺中市政府警察局烏日分局龍
    津派出所受理各類案件紀錄表各1 份在卷可稽，足見被告等
    之自白與事實相符，本件事證明確，被告等犯行均堪認定，
    應依法論科。
二、按信用卡消費簽帳單係以文字為一定之意思表示，持信用卡
    刷卡消費時，在簽帳單上簽署姓名，除表示已收受特約商店
    所交付之交易標的物外，並為確認該筆消費之憑證，具有表
    示法律上權利義務關係之證明作用，故簽帳單性質上除與收
    據相同外，並且為信用卡發卡銀行依據此向簽帳人收款之憑
    證，應認屬刑法第210 條之私文書。查被告劉介富、楊秋燕
    持上開劉淑綿信用卡向如附表編號1 至10之特約商店刷卡消
    費，並於該特約商店店員交付之信用卡簽帳單上分別偽簽如
    附表所示之署押後，再交予店員處理之行為，足以使劉淑綿
    受有被索討簽帳款之損害，使第一商業銀行受有可能無法索
    償代墊款項之損害，使各該特約商店受有可能無法請領簽帳
    款之損害甚明。核被告劉介富、楊秋燕於附表編號1 至10所
    為，均係犯刑法第216 條、第210 條之行使偽造私文書罪及
    同法第339 條第1 項之詐欺取財、同條第2 項之詐欺得利罪
    嫌（公訴意旨認附表編號3 、7 等部分，被告所為係犯刑法
    第339 條第1 項之詐欺取財罪，惟查被告此部分所為，係詐
    得住宿休息服務之不法利益，起訴法條容有未洽，惟起訴之
    基本社會事實同一，本院自得變更起訴法條，以同條第2 項
    之詐欺得利罪論處）；於附表編號11至15所為，均係犯刑法
    第339 條第3 項、第1 項之詐欺取財未遂罪嫌。劉介富與楊
    秋燕就上開犯罪事實，有犯意聯絡及行為分擔，為共同正犯
    。被告劉介富、楊秋燕於如附表編號1 至10各次信用卡消費
    簽帳單上偽造如附表編號1 至10所示「劉淑綿」署名之行為
    ，係偽造私文書之部分行為，偽造私文書後持以行使，偽造
    之低度行為已為行使偽造私文書之高度行為所吸收，均不另
    論罪。又被告等所觸犯如附表編號1、2、4至6、8至10所示
    行使偽造私文書罪、詐欺取財罪，及所犯如附表編號3、7所
    示行使偽造私文書罪、詐欺得利罪，分別均係一行為觸犯二
    罪名均分別為想像競合犯，應依刑法第55條之規定，各從一
    較重之行使偽造私文書罪處斷。被告劉介富、楊秋燕所犯前
    揭10次行使偽造私文書罪及5 次詐欺未遂罪間，均犯意各別
    ，行為互異，應分論併罰。起訴意旨認前揭附表編號1 至15
    所示犯行間，為屬實質上一罪之關係，尚有未洽，附此敘明
    。又被告劉介富、楊秋燕就附表編號11至15所示之該部分犯
    行，均刷卡失敗而未得逞，係屬未遂，依刑法第25條第2項
    規定減輕其刑。
    爰審酌被告劉介富前曾有多次竊盜、強盜前科（參見卷附臺
    灣高等法院被告前案紀錄表），平日素行即屬不佳；被告楊
    秋燕前有公共危險前案紀錄，素行尚可。被告劉介富利用與
    被害人劉淑綿為姊弟之關係而為前揭犯行，且被告劉介富、
    楊秋燕犯行使偽造私文書罪、詐欺取財未遂罪之動機及目的
    均僅為圖一己之私利，其2人所為尚不足取，兼衡被告2人犯
    上開15罪時均未受有任何刺激、手段均屬平和、所詐得財物
    之價值、所偽造私文書之數量、對被害人劉淑綿、第一商業
    銀行、財團法人聯合信用卡處理中心、各該特約店等所生危
    害之程度；再考之被告劉介富為國中畢業之智識程度與生活
    狀況為貧寒、被告楊秋燕為國中畢業之智識程度與生活狀況
    為小康（參見被告2人之個人基本資料查詢結果及警詢調查
    筆錄受詢問人欄之記載）及其等犯罪後均坦承犯行之犯後態
    度，暨公訴人於本院審理時具體求刑等一切情狀，分別量處
    如主文所示之刑，並均定其易科罰金之折算標準，及定其應
    執行之刑，與諭知易科罰金之折算標準，以示懲儆。
三、按被告用以詐欺取財之偽造、變造等書類，既已交付於被害
    人收受，則該物非屬被告所有，除偽造書類上偽造之印文、
    署押，應依刑法第219條予以沒收外，依同法第38條第3項之
    規定，即不得再對各該書類諭知沒收（最高法院43年度臺上
    字第747 號判例意旨參見）。查未扣案如附表編號1 至10所
    示偽造之簽帳單「商店存根聯」各1 張（影本等資料均附於
    卷內；正本部分，均已分別交付給各該商店行使收受），均
    已非屬被告所有，爰均不予宣告沒收，至如附表編號1 至10
    所示之各該「商店存根聯」上所偽簽之「劉淑綿」署名各1
    枚，不問屬於被告與否，均應依刑法第219 條之規定宣告沒
    收之。
據上論斷，應依刑事訴訟法第273條之1 第1項、第299條第1項前
段，刑法第28條、第216條、第210條、第339條第1項、第2 項、
第3項、第25條第2項、第55條、第41條第1項前段、第8項、第51
條第5款、第9款、第10款、第219條，刑法施行法第1條之1第1項
、第2項前段，判決如主文。
本案經檢察官廖聖民到庭執行職務。
中    華    民    國   100    年    3     月    21    日
                  刑事第二庭  法  官  潘曉玫
以上正本證明與原本無異。
如不服本判決應於收受判決後10日內向本院提出上訴書狀，並應
敘述具體理由；其未敘述上訴理由者，應於上訴期間屆滿後20日
內向本院補提理由書狀(均須按他造當事人之人數附繕本)「切勿
逕送上級法院」。
告訴人或被害人對於判決如有不服具備理由請求檢察官上訴者，
其上訴期間之計算係以檢察官收受判決正本之日期為準。
                              書記官  張齡方
中    華    民    國   100    年    3     月    22    日
附錄本案論罪科刑法條全文：
中華民國刑法第216條
（行使偽造變造或登載不實之文書罪）
行使第210條至第215條之文書者，依偽造、變造文書或登載不實
事項或使登載不實事項之規定處斷。
中華民國刑法第210條
（偽造變造私文書罪）
偽造、變造私文書，足以生損害於公眾或他人者，處5年以下有
期徒刑。
中華民國刑法第216條
（行使偽造變造或登載不實之文書罪）
行使第 210 條至第 215 條之文書者，依偽造、變造文書或登載
不實事項或使登載不實事項之規定處斷。
中華民國刑法第339條
（普通詐欺罪）
意圖為自己或第三人不法之所有，以詐術使人將本人或第三人之
物交付者，處 5 年以下有期徒刑、拘役或科或併科 1 千元以下
罰金。
以前項方法得財產上不法之利益或使第三人得之者，亦同。
前二項之未遂犯罰之。
附表：
┌─┬────┬─────┬────┬─────┬────────────┐
│編│犯罪時間│ 消費金額 │商店名稱│偽造之署押│         宣告刑         │
│號│        │（新臺幣）│（地址）│          │                        │
├─┼────┼─────┼────┼─────┼────────────┤
│01│99年9 月│223 元    │喜美超市│偽造「劉淑│劉介富共同犯行使偽造私文│
│  │3 日下午│          │（臺中市│綿」署押1 │書罪，處有期徒刑月，如│
│  │2時5分  │          │龍井區中│枚        │易科罰金，以新臺幣壹仟元│
│  │        │          │央路2 段│          │折算壹日。簽帳單商店存根│
│  │        │          │116號） │          │聯上偽造之「劉淑綿」署押│
│  │        │          │        │          │壹枚沒收。              │
│  │        │          │        │          │楊秋燕共同犯行使偽造私文│
│  │        │          │        │          │書罪，處有期徒刑月，如│
│  │        │          │        │          │易科罰金，以新臺幣壹仟元│
│  │        │          │        │          │算壹日。簽帳單商店存根聯│
│  │        │          │        │          │上偽造之「劉淑綿」署押壹│
│  │        │          │        │          │枚沒收。                │
├─┼────┼─────┼────┼─────┼────────────┤
│02│99年9 月│205 元    │喜美超市│偽造「劉淑│劉介富共同犯行使偽造私文│
│  │3 日下午│          │（臺中市│綿」署押1 │書罪，處有期徒刑月，如│
│  │2時8分  │          │龍井區中│枚        │易科罰金，以新臺幣壹仟元│
│  │        │          │央路2 段│          │折算壹日。簽帳單商店存根│
│  │        │          │116號） │          │聯上偽造之「劉淑綿」署押│
│  │        │          │        │          │壹枚沒收。              │
│  │        │          │        │          │楊秋燕共同犯行使偽造私文│
│  │        │          │        │          │書罪，處有期徒刑月，如│
│  │        │          │        │          │易科罰金，以新臺幣壹仟元│
│  │        │          │        │          │算壹日。簽帳單商店存根聯│
│  │        │          │        │          │上偽造之「劉淑綿」署押壹│
│  │        │          │        │          │枚沒收。                │
├─┼────┼─────┼────┼─────┼────────────┤
│03│99年9 月│780 元    │統一大飯│偽造「劉淑│劉介富共同犯行使偽造私文│
│  │3 日下午│          │店（臺中│綿」署押1 │書罪，處有期徒刑月，如│
│  │2時29分 │          │市沙鹿區│枚        │易科罰金，以新臺幣壹仟元│
│  │        │          │日新街92│          │折算壹日。簽帳單商店存根│
│  │        │          │號）    │          │聯上偽造之「劉淑綿」署押│
│  │        │          │        │          │壹枚沒收。              │
│  │        │          │        │          │楊秋燕共同犯行使偽造私文│
│  │        │          │        │          │書罪，處有期徒刑月，如│
│  │        │          │        │          │易科罰金，以新臺幣壹仟元│
│  │        │          │        │          │算壹日。簽帳單商店存根聯│
│  │        │          │        │          │上偽造之「劉淑綿」署押壹│
│  │        │          │        │          │枚沒收。                │
├─┼────┼─────┼────┼─────┼────────────┤
│04│99年9 月│821 元    │頂好    │偽造「劉淑│劉介富共同犯行使偽造私文│
│  │3 日下午│          │Wellcome│綿」署押1 │書罪，處有期徒刑月，如│
│  │5時14分 │          │沙鹿店  │枚        │易科罰金，以新臺幣壹仟元│
│  │        │          │（臺中市│          │折算壹日。簽帳單商店存根│
│  │        │          │沙鹿區興│          │聯上偽造之「劉淑綿」署押│
│  │        │          │安路17號│          │壹枚沒收。              │
│  │        │          │）      │          │楊秋燕共同犯行使偽造私文│
│  │        │          │        │          │書罪，處有期徒刑月，如│
│  │        │          │        │          │易科罰金，以新臺幣壹仟元│
│  │        │          │        │          │算壹日。簽帳單商店存根聯│
│  │        │          │        │          │上偽造之「劉淑綿」署押壹│
│  │        │          │        │          │枚沒收。                │
├─┼────┼─────┼────┼─────┼────────────┤
│05│99年9 月│279 元    │頂好    │偽造「劉淑│劉介富共同犯行使偽造私文│
│  │3 日下午│          │Wellcome│綿」署押1 │書罪，處有期徒刑月，如│
│  │5時20分 │          │沙鹿店  │枚        │易科罰金，以新臺幣壹仟元│
│  │        │          │（臺中市│          │折算壹日。簽帳單商店存根│
│  │        │          │沙鹿區興│          │聯上偽造之「劉淑綿」署押│
│  │        │          │安路17號│          │壹枚沒收。              │
│  │        │          │）      │          │楊秋燕共同犯行使偽造私文│
│  │        │          │        │          │書罪，處有期徒刑月，如│
│  │        │          │        │          │易科罰金，以新臺幣壹仟元│
│  │        │          │        │          │算壹日。簽帳單商店存根聯│
│  │        │          │        │          │上偽造之「劉淑綿」署押壹│
│  │        │          │        │          │枚沒收。                │
├─┼────┼─────┼────┼─────┼────────────┤
│06│99年9 月│487 元    │頂好    │偽造「劉淑│劉介富共同犯行使偽造私文│
│  │3 日晚間│          │Wellcome│綿」署押1 │書罪，處有期徒刑月，如│
│  │9 時50分│          │沙鹿店  │枚        │易科罰金，以新臺幣壹仟元│
│  │        │          │（臺中市│          │折算壹日。簽帳單商店存根│
│  │        │          │沙鹿區興│          │聯上偽造之「劉淑綿」署押│
│  │        │          │安路17號│          │壹枚沒收。              │
│  │        │          │）      │          │楊秋燕共同犯行使偽造私文│
│  │        │          │        │          │書罪，處有期徒刑月，如│
│  │        │          │        │          │易科罰金，以新臺幣壹仟元│
│  │        │          │        │          │算壹日。簽帳單商店存根聯│
│  │        │          │        │          │上偽造之「劉淑綿」署押壹│
│  │        │          │        │          │枚沒收。                │
├─┼────┼─────┼────┼─────┼────────────┤
│07│99年9 月│780 元    │統一大飯│偽造「劉淑│劉介富共同犯行使偽造私文│
│  │4 日上午│          │店（臺中│綿」署押1 │書罪，處有期徒刑月，如│
│  │11時12分│          │市沙鹿區│枚        │易科罰金，以新臺幣壹仟元│
│  │        │          │日新街92│          │折算壹日。簽帳單商店存根│
│  │        │          │號）    │          │聯上偽造之「劉淑綿」署押│
│  │        │          │        │          │壹枚沒收。              │
│  │        │          │        │          │楊秋燕共同犯行使偽造私文│
│  │        │          │        │          │書罪，處有期徒刑月，如│
│  │        │          │        │          │易科罰金，以新臺幣壹仟元│
│  │        │          │        │          │算壹日。簽帳單商店存根聯│
│  │        │          │        │          │上偽造之「劉淑綿」署押壹│
│  │        │          │        │          │枚沒收。                │
├─┼────┼─────┼────┼─────┼────────────┤
│08│99年9 月│1,678 元  │蕾莉內衣│偽造「劉淑│劉介富共同犯行使偽造私文│
│  │4 日上午│          │（臺中市│綿」署押1 │書罪，處有期徒刑月，如│
│  │11時39分│          │沙鹿區中│枚        │易科罰金，以新臺幣壹仟元│
│  │        │          │山路291 │          │折算壹日。簽帳單商店存根│
│  │        │          │號）    │          │聯上偽造之「劉淑綿」署押│
│  │        │          │        │          │壹枚沒收。              │
│  │        │          │        │          │楊秋燕共同犯行使偽造私文│
│  │        │          │        │          │書罪，處有期徒刑月，如│
│  │        │          │        │          │易科罰金，以新臺幣壹仟元│
│  │        │          │        │          │算壹日。簽帳單商店存根聯│
│  │        │          │        │          │上偽造之「劉淑綿」署押壹│
│  │        │          │        │          │枚沒收。                │
├─┼────┼─────┼────┼─────┼────────────┤
│09│99年9 月│729 元    │新天地量│偽造「劉淑│劉介富共同犯行使偽造私文│
│  │4 日中午│          │販店（臺│綿」署押1 │書罪，處有期徒刑月，如│
│  │12時18分│          │中市沙鹿│枚        │易科罰金，以新臺幣壹仟元│
│  │        │          │區○○路│          │折算壹日。簽帳單商店存根│
│  │        │          │336號） │          │聯上偽造之「劉淑綿」署押│
│  │        │          │        │          │壹枚沒收。              │
│  │        │          │        │          │楊秋燕共同犯行使偽造私文│
│  │        │          │        │          │書罪，處有期徒刑月，如│
│  │        │          │        │          │易科罰金，以新臺幣壹仟元│
│  │        │          │        │          │算壹日。簽帳單商店存根聯│
│  │        │          │        │          │上偽造之「劉淑綿」署押壹│
│  │        │          │        │          │枚沒收。                │
├─┼────┼─────┼────┼─────┼────────────┤
│10│99年9 月│13,000元  │春寶銀樓│偽造「劉淑│劉介富共同犯行使偽造私文│
│  │4 日中午│          │（臺中市│綿」署押1 │書罪，處有期徒刑月，如│
│  │12時52分│          │沙鹿區中│枚        │易科罰金，以新臺幣壹仟元│
│  │        │          │山路315 │          │折算壹日。簽帳單商店存根│
│  │        │          │之1號） │          │聯上偽造之「劉淑綿」署押│
│  │        │          │        │          │壹枚沒收。              │
│  │        │          │        │          │楊秋燕共同犯行使偽造私文│
│  │        │          │        │          │書罪，處有期徒刑月，如│
│  │        │          │        │          │易科罰金，以新臺幣壹仟元│
│  │        │          │        │          │算壹日。簽帳單商店存根聯│
│  │        │          │        │          │上偽造之「劉淑綿」署押壹│
│  │        │          │        │          │枚沒收。                │
├─┼────┼─────┼────┼─────┼────────────┤
│11│99年9 月│9,200 元  │千越銀樓│無。      │劉介富共同犯詐欺取財未遂│
│  │4 日下午│（未得逞）│（臺中市│          │罪，處有期徒刑貳月，如易│
│  │1時10分 │          │沙鹿區中│          │科罰金，以新臺幣壹仟元折│
│  │        │          │山路299 │          │算壹日。                │
│  │        │          │號）    │          │劉淑綿共同犯詐欺取財未遂│
│  │        │          │        │          │罪，處有期徒刑貳月，如易│
│  │        │          │        │          │科罰金，以新臺幣壹仟元折│
│  │        │          │        │          │算壹日。                │
├─┼────┼─────┼────┼─────┼────────────┤
│12│99年9 月│9,200 元  │千越銀樓│無。      │劉介富共同犯詐欺取財未遂│
│  │4 日下午│（未得逞）│（臺中市│          │罪，處有期徒刑貳月，如易│
│  │1時14分 │          │沙鹿區中│          │科罰金，以新臺幣壹仟元折│
│  │        │          │山路299 │          │算壹日。                │
│  │        │          │號）    │          │劉淑綿共同犯詐欺取財未遂│
│  │        │          │        │          │罪，處有期徒刑貳月，如易│
│  │        │          │        │          │科罰金，以新臺幣壹仟元折│
│  │        │          │        │          │算壹日。                │
├─┼────┼─────┼────┼─────┼────────────┤
│13│99年9 月│1,400 元  │蕾莉內衣│無。      │劉介富共同犯詐欺取財未遂│
│  │4 日下午│（未得逞）│（臺中市│          │罪，處有期徒刑貳月，如易│
│  │1時19分 │          │沙鹿區中│          │科罰金，以新臺幣壹仟元折│
│  │        │          │山路291 │          │算壹日。                │
│  │        │          │號）    │          │劉淑綿共同犯詐欺取財未遂│
│  │        │          │        │          │罪，處有期徒刑貳月，如易│
│  │        │          │        │          │科罰金，以新臺幣壹仟元折│
│  │        │          │        │          │算壹日。                │
├─┼────┼─────┼────┼─────┼────────────┤
│14│99年9 月│9,200 元  │千越銀樓│無。      │劉介富共同犯詐欺取財未遂│
│  │4 日下午│（未得逞）│（臺中市│          │罪，處有期徒刑貳月，如易│
│  │1時19分 │          │沙鹿區中│          │科罰金，以新臺幣壹仟元折│
│  │        │          │山路299 │          │算壹日。                │
│  │        │          │號）    │          │劉淑綿共同犯詐欺取財未遂│
│  │        │          │        │          │罪，處有期徒刑貳月，如易│
│  │        │          │        │          │科罰金，以新臺幣壹仟元折│
│  │        │          │        │          │算壹日。                │
├─┼────┼─────┼────┼─────┼────────────┤
│15│99年9 月│1,400 元  │蕾莉內衣│無。      │劉介富共同犯詐欺取財未遂│
│  │4 日下午│（未得逞）│（臺中市│          │罪，處有期徒刑貳月，如易│
│  │1時20分 │          │沙鹿區中│          │科罰金，以新臺幣壹仟元折│
│  │        │          │山路291 │          │算壹日。                │
│  │        │          │號）    │          │劉淑綿共同犯詐欺取財未遂│
│  │        │          │        │          │罪，處有期徒刑貳月，如易│
│  │        │          │        │          │科罰金，以新臺幣壹仟元折│
│  │        │          │        │          │算壹日。                │
└─┴────┴─────┴────┴─────┴────────────┘